【裁判字號】    98,簡上,55
【裁判日期】    981111
【裁判案由】    損害賠償
【裁判全文】
臺灣屏東地方法院民事判決              98年度簡上字第55號
上  訴  人  乙○○
被上訴人    甲○○
上列當事人間請求損害賠償事件，上訴人對於中華民國98年4 月
9 日本院97年度屏簡字第554 號第一審判決提起上訴，本院於98
年10月28日言詞辯論終結，判決如下：
    主  文
上訴駁回。
第二審訴訟費用由上訴人負擔。
    事實及理由
一、按訴狀送達後，原告不得將原訴變更或追加他訴，但擴張或
    減縮應受判決事項之聲明者，不在此限，民事訴訟法第255
    條第1 項第3 款定有明文。又依同法第446 條第1 項規定，
    訴之變更或追加，非經他造同意，不得為之，但第255 條第
    1 項第2 款至第6 款情形，不在此限。次按對於簡易程序之
    第一審裁判，得上訴或抗告於管轄之地方法院，其審判以合
    議行之；當事人於前項上訴程序，為訴之變更、追加或提起
    反訴，致應適用通常訴訟程序者，不得為之，民事訴訟法第
    436 條之1 第1 、2 項亦分別定有明文。本件上訴人上訴聲
    明第2 項原請求被上訴人應給付新臺幣（下同）300,000 元
    ，嗣於本院言詞辯論期日審理中又追加請求給付上開金額自
    訴起訴狀繕本送達翌日即98年3 月27日起至清償日止，按年
    息5 ％計算之利息。核其性質，屬擴張應受判決事項之聲明
    ，而亦無違反同法第436 條之1 第2 項規定，按諸上揭規定
    ，自得准許。
二、上訴人方面：
  (一)原審主張：
  1.兩造係同村鄰居，上訴人於住處內飼養家禽如紅面番鴨、鴿
    子、土鵝等多隻，並以販賣家禽維生。而被上訴人於其住處
    內，則飼有大型犬多隻。被上訴人疏未注意看管，於民國96
    年8 月17日起至97年7 月9 日止，任由其大型犬在路上閒逛
    ，甚且跑至上訴人家中將其所飼養之紅面番鴨、鴿子、土鵝
    等家禽咬傷或咬死，並多次追咬上訴人之子，致使上訴人所
    飼養家禽死亡、兒子受傷。而被上訴人所飼養之大型犬曾咬
    死上訴人所飼養之家禽包括鴨子40隻、鴿子20隻、鵝5 隻，
    並上訴人之子曾因此受傷。攻擊之期間及經過如下：
    (1)96年8 月17日：被上訴人所飼養之6 隻大型犬於凌晨1點
      至3 點間，咬死其飼養之鴨子35隻、鴿子18隻、鵝2 隻。
    (2)96年8月20日：晚上11點半，咬死5隻鴨子。
    (3)96年8月22日：晚上11點半，咬傷2隻鴿子。
    (4)96年8 月23日：早上6 點38分，追咬上訴人之子但未成傷
      。
    (5)96年11月中旬：早上6 點半左右，追咬上訴人之子，致上
      訴人之子逃離時腳脫臼。
    (6)96年12月4日：早上5點49分，咬死3隻鵝。
    (7)97年5 月19日：上午6 點多，追咬上訴人之子，致上訴人
      之子腳脫臼。
    (8)97年6月19日：早上8點20分咬死2隻鴿子。
    (9)97年6 月24日：下午3 點48分，大型犬跑至上訴人家中，
      但未咬傷動物。
    (10)97年7 月9 日：大型犬騷擾、撞擊籠子，致上訴人所飼養
      之八哥死亡。
  2.按「動物加損害於他人者，由其占有人負損害賠償責任。但
    依動物之種類及性質，已為相當注意之管束，或縱為相當注
    意之管束而仍補免發生損害者，不在此限。」民法第190 條
    第1 項定有明文。上訴人所飼養之家禽如紅面番鴨、鴿子、
    土鵝，均是自幼開始飼養，欲待長成後販賣，為此支出花費
    飼養費約達5 萬元。若未遭咬死則上訴人將來販售後可得之
    金額，分別為鴨子每隻新台幣（下同）1,000 元、鴿子每隻
    5,000 元、鵝每隻1,000 元，因遭被上訴人所飼養之大型犬
    將上述禽類咬死，致使上訴人分別就紅面番鴨受有4 萬元（
    1,000 元40隻）、鴿子受有10萬元（5,000 元20隻）、
    土鵝受有5,000 元（1,00 0元5 隻）之損害，合計為145,
    000 元。
  3.又上訴人為知悉究竟是否為被上訴人所飼養之大型犬造成上
    訴人飼養家禽死亡，及保護子女避免再次受傷，不得不加設
    監視器及紅外線探照燈、日光燈以為防護，額外支出50,000
    元。合計上訴人之損害及增加額外支出費用共245,000 元。
  4.次按「不法侵害他人之身體、健康、名譽、自由、信用、隱
    私、貞操，或不法侵害其人格法益而情節重大者，被害人雖
    非財產上之損害，亦得請求賠償相當之金額。其名譽被侵害
    者，並得請求回復名譽之適當處分。」民法第195 條第1項
    亦定有明文。因被上訴人飼養之大型犬會不時跑至上訴人家
    中，除咬傷或咬死上訴人所飼養之家禽外，有時並會追咬上
    訴人之子，造成上訴人與家人均不敢隨便外出，即在自家前
    之庭院歇息，亦恐懼可能遭受被上訴人所飼養之大型犬攻擊
    ，故其等之自由行動之權益已受影響。況因大型犬確曾咬傷
    其子，上訴人隨時擔心大型犬是否趁其不在家時，隨意入內
    咬傷家人，其等之身體健康權均遭受威脅，日夜擔心無法安
    然成眠，精神上所受之痛苦非筆墨能形容，自得依民法第
    195 條第1 項之規定，向被上訴人請求非財產上之損害賠償
    55,000元等語。
  (二)於本院主張：
  1.被上訴人在96年8 月15日、8 月17日所飼養犬隻約有11隻，
    上訴人所拍光碟可以證明被上訴人所飼養之大型犬有辦法從
    鐵籠跑出來，而於96年8 月17日起至97年7 月9 日止跑至上
    訴人家中將上訴人所飼養之紅面番鴨、鴿子、土鵝等家禽咬
    傷或咬死，並多次追咬上訴人之子，致使上訴人之家禽死亡
    、兒子受傷。又證人林佳錦證述在96年8 月17日與上訴人同
    行至被上訴人養狗處親眼看見被上訴人之大型犬關在鐵籠裡
    面，被上訴人之大型犬為何出現在上訴人家，顯見被上訴人
    之大型犬未關在鐵籠裡面。至被上訴人所提出之照片所指他
    人之大型犬與在上訴人家出現的大型犬不同，在98年3 月26
    日有當庭指認，不是來上訴人家的大型犬，被上訴人飼養處
    附近是公墓，附近沒有任何居家，上訴人每天經過均看得到
    被上訴人所飼養的大型犬。
  2.至請求被上訴人賠償之各項目中，關於飼養費50,000元是自
    95年7 月起至96年8 月止之期間所吃掉320 包之飼料款，每
    包價格780 元，上開期間合計吃掉320 包，每月家禽約需3
    包飼料；將來出售家禽可得利益為145,000 元，各家禽類每
    隻計算單價是依據市場價格，為防犬隻騷擾額外裝設監視器
    價格為40,000元、紅外線探照燈費用為10,000元，及日光燈
    等合計請求50,000元，至於精神上損害賠償因上訴人當時生
    病，因犬隻騷擾無法專心休養，十分痛苦，故請求賠償55,0
    00元等語。
三、被上訴人方面：
  (一)原審及本院均以：其所飼養犬隻之農舍距上訴人住處約100
    公尺，現飼養3 隻，一隻為上身黑色，下身豬肝色，腳為黃
    紅色，年約3 歲之杜賓種公犬，另外2 隻土種母犬，其中一
    隻為獨眼黑色，年紀已很大，是97年11月間撿來養的；另一
    隻是虎斑色，約3 、4 歲。平常犬隻是關起來的，只在捕抓
    老鼠或兔子時會帶出去，或餵養時會放出來運動，但周圍均
    有鐵絲網圍住，以外時間並不會放犬隻出來走動，因附近有
    人會毒殺，所以不敢讓犬隻隨便在外走動；而其農舍附近有
    甚多流浪犬隻，甚至別人也有飼養，不僅是被上訴人在飼養
    而已等語置辯。
  (二)對於上訴人請求之鴨、鵝、鴿子各家禽類每隻計算單價依據
    市場價格所陳述之價格及飼料款價格均無意見。但其所飼養
    犬隻並未攻擊咬傷或咬死上訴人所飼養家禽或其子等語置辯
    。
四、上訴人於原審聲明：1.被上訴人應給付被上訴人300,000 元
    及自起訴狀繕本送達翌日即98年3 月27日起至清償日止，按
    年息5 ％計算之利息；2.願供擔保請准宣告假執行。原審判
    決上訴人全部敗訴，上訴人聲明不服提起上訴，並於本院聲
    明：1.原判決廢棄，2.上開廢棄部分，被上訴人應給付上訴
    人300,000 元及自起訴狀繕本送達翌日即98年3 月27日起至
    清償日止，按年息5 ％計算之利息。被上訴人於原審聲明：
    上訴人之訴及假執行之聲請均應予駁回。於本院聲明：上訴
    駁回。
五、上訴人主張自96年8 月17日起至97年7 月9 日止之期間，被
    上訴人所飼養大型犬曾如前揭10次時間侵入其住處攻擊咬傷
    或咬死上訴人飼養之家禽及上訴人之子，導致上訴人受有如
    上訴聲明第2 項所示損害等情，雖據提出相片8 張、光碟2
    片、估價單等件為證（分見原審第3 至5 頁、第35頁、第54
    頁、），被上訴人則否認為伊所飼養犬隻所為。故本件主要
    爭執事項為：被上訴人之犬隻有無於上揭期間侵入其住處咬
    死、咬傷上訴人之家禽，及追咬上訴人之子？經查：
  (一)按當事人主張有利於己之事實者，就其事實有舉證之責任，
    民事訴訟法第277 條前段定有明文。上訴人主張被上訴人所
    飼養之犬隻至上訴人家中將所飼養家禽咬傷或咬死，並多次
    追咬上訴人之子等情，為被上訴人所否認，故上訴人應就上
    開事實負舉證之責。而上訴人雖提出光碟主張影像中之犬隻
    為被上訴人所養犬隻云云，惟經原審當庭勘驗其所提出上開
    2 片錄影光碟之結果，其中第1 片光碟（紅白相間之光碟片
    ）顯示：1.96年8 月15日上午9 時31分許至9 時35分許，約
    有7 隻黑色犬隻至籠子附近搜尋。2.96年8 月17日凌晨1 時
    57分許至1 時59分許，約有4 隻黑色犬隻及1 隻淺色犬隻至
    籠子附近搜尋。另第2 片光碟（桃紅色之光碟片）顯示內容
    為：1.1隻 深色外觀之犬隻在狗籠內吠叫約10餘秒鐘，拍攝
    日期不明。2.97年6 月21日晚上7 時31分許至7 時32分許，
    有1 黑色犬隻至籠子附近搜尋。3.有1 黑色犬隻在屋角處徘
    徊約10秒鐘，拍攝日期不明。第2 片光碟內之相片檔內容為
    ：有1 張時間為97年6 月25日上午8 時37分，1 黑色犬隻出
    現在籠子外面之監視器畫面翻攝相片，餘均為鳥禽類屍體、
    飼料、日光燈及監視系統相關設備之相片，有原審勘驗筆錄
    及翻拍相片22張在卷可稽（見原審第13至24頁、第74至75頁
    、第88至97 頁 ）。而上訴人陳稱上開第2 片光碟係96年8
    月20日後所發生，其中1.、3.之拍攝日期不明部分，分別為
    6 月19日及7月17 日所拍攝等語（見原審第48頁、第74至75
    頁），被上訴人原審對此即不爭執，故堪認第2 片光碟1.、
    3.部分之拍攝日期分別為97年6 月19日及97年7 月17日。然
    其中第1 片光碟1.96年8 月15日之發生時間，並非上訴人主
    張損害之發生時間（上訴人係請求自96年8 月17日以後所發
    生之損害）；另外第2 片光碟2.與3.部分之時間及相片檔所
    顯示發生時間，亦均非上訴人主張之前揭損害發生時間，被
    上訴人原審時即否認上開影片及相片內出現之犬隻為伊所飼
    養等詞。再核對相片內出現犬隻之五官、毛色、體型、四肢
    及尾巴等特徵，與被上訴人原審提出所飼養犬隻之照片比對
    結果，並無法明確認定是被上訴人所飼養犬隻，有照片可參
    （見原審卷第56頁、第88至97頁），是以尚難遽而認定於前
    揭時間至上訴人住處犬隻內有被上訴人所飼養之犬隻。
  (二)至上訴人原審雖舉證人即當時曾至上訴人住處與被上訴人飼
    養犬隻之處所查看之警員林佳錦到庭證述：伊有到上訴人家
    裡查看，現場看到有鳥的屍體，上訴人也有帶伊去被上訴人
    養狗的地方看，當時看到被上訴人的狗籠外面四周有網子圍
    起來，且大門鎖起來，所以沒有辦法進去。狗當時伊記得是
    在狗籠裡面。（能否確定是被上訴人之狗咬死上訴人的動物
    ？）伊無法確定，當時是上訴人這麼講的，雖然有提供錄影
    畫面給伊看，但因為他帶我去被上訴人養狗的地方看時，被
    上訴人的狗是圍起來，所以沒有辦法去確認。（你有無親眼
    看到被上訴人的狗去咬上訴人的動物或是看到去追咬其家人
    ？）都沒有。」等語（見原審第76至77頁），核證人林佳錦
    之證述均未親見被上訴人所飼養之犬隻進入上訴人住處攻擊
    或追咬其飼養之家禽或家人，故其證詞並無法證明被上訴人
    所飼養之犬隻確有如上訴人主張之侵害情節。
  (三)而上訴人於本院審理中雖另舉證人即其配偶黃玉鳳到庭作證
    ，然經本院提示原審第56至64頁中，被上訴人主張其飼養之
    犬隻及被上訴人主張他人飼養之犬隻照片供證人指認，辨識
    其中有無曾經進入伊家攻擊家禽或家人之犬隻，證人回答這
    些照片的狗都不是等語在卷（見本院卷第35頁反面），則上
    訴人主張自96年8 月17日起至97年7 月9 日止之期間，被上
    訴人所飼養大型犬曾如前揭10次時間侵入其住處攻擊咬傷或
    咬死其飼養之家禽及其子等情節，均無法證明是被上訴人所
    飼養之犬隻所為。
  (四)綜合前述，上訴人既無法證明其損害為被上訴人飼養之犬隻
    所為，則其依據民法第184 條第1 項前段、第190 條第1 項
    及第195 條第1 項等規定，請求被上訴人賠償其30萬元，及
    自起訴狀繕本送達之翌日即98年3 月27日起至清償日止，按
    年息5 ％計算之利息，於法即屬無據，原審據此所為駁回判
    決，於法並無違誤，上訴意旨指摘原審判決不當，求予廢棄
    ，為無理由，應予駁回。
六、本件事證已臻明確，兩造其餘攻擊防禦方法及舉證，核與判
    決結果無影響，不另論列，併此敘明。
據上論結，本件上訴為無理由，依民事訴訟法第436 條之1 第3
項、第449 條第1 項、第78條，判決如主文。
中    華    民    國    98    年    11    月    11    日
                  民事第一庭    審判長法  官  孫國禎
                                      法  官  春生
                                      法  官  潘  快
以上正本係照原本作成。
本判決不得上訴。
中    華    民    國    98    年    11    月    11    日
                                      書記官  黃麗燕


司法院資訊處製作；財團法人民間司法改革基金會備份。
